【裁判字號】    98,易,320
【裁判日期】    981231
【裁判案由】    恐嚇等
【裁判全文】
臺灣雲林地方法院刑事判決               98年度易字第320號
公  訴  人  臺灣雲林地方法院檢察署檢察官
被      告  庚○○
上列被告因恐嚇等案件，經檢察官提起公訴（97年度偵緝字第12
號），本院判決如下：
    主  文
庚○○無罪。
    理  由
一、公訴意旨略以：被告庚○○於民國96年間因積欠大量債務，
    竟萌生歹念，欲以擄鴿勒贖之方式（其所涉擄鴿勒贖犯行，
    業有多次遭臺灣彰化地方法院判刑確定），以資清償其負債
    。其於96年9 月間，意圖為自己不法之所有，再次在不詳地
    點架設捕鴿網，趁附表一所示之被害人子○○、乙○○、丙○○、癸○○、戊○○、丁○○、己○○、辛○○、甲○○
    等人所有之賽鴿進行飛行訓練之際，以架設之捕鴿網網捕而
    竊取之，並將賽鴿裝入鴿袋內。被告於得手後，再逐一撥打
    賽鴿腳環上記載之電話號碼予鴿主，嚇稱：須將贖金匯入附
    表一所示之壬○○金融帳戶內，如不付款，便將賽鴿殺害等
    語，致附表一所示之被害人子○○等人均心生畏懼，依指示
    將贖金匯入壬○○所申辦00000000000000號金融帳戶內。待
    鴿主依指示匯款後，被告再致電予壬○○（收受贓物部分，
    另行審結）請其提領鴿主所匯款項，並表示該等匯款欲作為
    被告清償其積欠壬○○胞弟蔡芳城之賭資，壬○○明知被告
    整日遊手好閒，並無工作，上開附表一所示之匯款極有可能
    係被告財產犯罪之所得，壬○○竟基於收受上開贓物亦不違
    背其本意之接續犯意，分別於附表二所示之時間，提領附表
    二所示之匯款。嗣經鴿主甲○○報警處理後，始循線查獲上
    情，因認被告涉犯刑法第320 條第1 項之竊盜、同法第346
    條第1 項之恐嚇取財罪嫌云云。
二、證據能力方面：
    按被告以外之人於審判外之言詞或書面陳述，除法律有規定
    者外，不得作為證據，刑事訴訟法第159 條第1 項定有明文
    。次按被告以外之人於審判外之陳述，雖不符刑事訴訟法第
    159 條之1 至之4 之規定，而經當事人於審判程序同意作為
    證據，法院審酌該言詞陳述或書面陳述作成時之情況，認為
    適當者，亦得為證據；當事人、代理人或辯護人於法院調查
    證據時，知有同法第159 條第1 項不得為證據之情形，而未
    於言詞辯論終結前聲明異議者，視為有前項之同意，同法第
    159 條之5 定有明文。本件檢察官所舉所有書面及言詞陳述
    之證據能力，業經被告於本院行準備程序時表明同意列為證
    據（見本院卷第37頁背面至第38頁正面），本院審酌該等供
    述證據之取得過程並無瑕疵，與本件待證事實間復具有相當
    之關聯性，以之為本件證據尚無不當，自得採為證據。
三、按犯罪事實應依證據認定之，無證據不能認定其犯罪事實，
    不能證明被告犯罪者，應諭知無罪之判決，刑事訴訟法第15
    4 條第2 項、第301 條第1 項分別定有明文。次按認定不利
    於被告之事實，須依積極證據，苟積極證據不足為不利於被
    告事實之認定時，即應為有利於被告之認定，更不必有何有
    利之證據，故被告否認犯罪事實所持之辯解，縱屬不能成立
    ，仍非有積極證據足以證明其犯罪行為，不能遽為有罪之認
    定，最高法院30年上字第816 號判例、30年上字第1831號判
    例著有明文。又按認定犯罪事實所憑之證據，雖不以直接證
    據為限，間接證據亦包括在內，然無論直接或間接證據，其
    為訴訟上之證明，須於通常一般之人均不至於有所懷疑，而
    得確信其為真實之程度者，始得據為有罪之認定，倘其證明
    尚未達到此一程度，而有合理之懷疑存在時，即無從為有罪
    之認定，最高法院76年臺上字第4986號亦著有判例。再按單
    一證人之證詞，不得作為認定犯罪之唯一證據，而須以補強
    證據證明其確與事實相符，且所謂之補強證據，雖不以證明
    犯罪構成要件之全部事實為必要，然必以該項證據與證人之
    證詞，再佐以被告部分供詞為綜合判斷，足以認定犯罪事實
    者，始得為有罪之認定（最高法院90年臺上字第1663號刑事
    判決意旨參照），因此，若被告否認犯行，補強證據復無法
    佐證證人之證詞，則被告之犯行難認其證明可達一般人可確
    信之程度。另刑事訴訟法第161 條第1 項規定：檢察官就被
    告犯罪事實，應負舉證責任，並指出證明之方法。因此，檢
    察官對於起訴之犯罪事實，應負提出證據及說服之實質舉證
    責任。倘其所提出之證據，不足為被告有罪之積極證明，或
    其指出證明之方法，無從說服法院以形成被告有罪之心證，
    基於無罪推定之原則，自應為被告無罪判決之諭知（最高法
    院92年臺上字第128 號判例參照）。
四、本件檢察官認被告涉有上開竊盜及恐嚇取財之犯行，無非係
    以證人子○○、丙○○、癸○○、戊○○、丁○○、己○○
    、乙○○、蔡春旺、甲○○證述有遭他人擄鴿勒贖及依指示
    匯款至壬○○所有之上開郵局帳戶等語、證人即同案被告壬○○證述係受被告指示提領上開帳戶之款項等語，及被害人
    匯款憑單9 張、臺灣郵政股份有限公司（已更名為中華郵政
    股份有限公司）嘉義郵局96年11月16日嘉營字第0960101183
    號函附之郵政存簿儲金立帳申請書、客戶歷史交易清單各1
    份等為主要論據。訊據被告堅詞否認有何竊盜及恐嚇取財之
    犯行，辯稱：我雖然有擄鴿勒贖的前科，但我在96年1 、2
    月被抓到擄鴿勒贖就沒做，後來打官司，97年1 、2 月又開
    始做，到3 月又被抓到，我都是做春訓，約過年前後，本件
    擄鴿勒贖是壬○○及她朋友做的，我沒有參與，這次她東窗
    事發，就把事情都推給我，我是96年過年前後跟壬○○在一
    起，住在臺南玉井，在同年5 、6 月間跟她分手，分手後住
    臺南仁德，我有拜託壬○○的弟弟蔡芳城簽職棒簽賭，最後
    欠他新臺幣（下同）10萬元，壬○○跟她朋友2 人來向我討
    錢，叫我每個月還她1 萬元，我有叫丑○○還給她，我沒有
    用壬○○的帳戶匯過1 毛錢，我欠她的錢，比帳戶裡面的帳
    款還要少，匯款的數目都不是我在做的那種帳戶等語。
五、經查：
  (一)如附表一編號一至九所示之被害人子○○、乙○○、丙○○
    、癸○○、戊○○、丁○○、己○○、辛○○、甲○○，於
    各該編號所示之時間，因其等所有如各該編號所示之鴿子遭
    他人架設擄鴿網捕獲而竊取之，並遭他人撥打電話以如不付
    款，即將賽鴿殺害等語恐嚇取財，致各該被害人於遭恐嚇取
    財之同日，分別將各該編號所示之款項匯入壬○○所有之臺
    灣郵政股份有限公司嘉義興業路郵局帳號00000000 000000
    號帳戶內，嗣壬○○於附表二編號一至五所示之時間，接續
    提領如附表二各該編號所示之款項等情，業經被告壬○○於
    本院審理時證述在卷（見本院卷第99頁正反面），核與證人
    即被害人子○○、丙○○、癸○○、戊○○、丁○○、己○○於警詢證述及證人即被害人乙○○、蔡春旺、甲○○於警
    詢及檢察官偵訊時證述等情節相符（見警卷第5 頁正面至第
    30頁正面、偵卷第54頁正面至第56頁正面），並有被害人匯
    款憑單9 張、臺灣郵政股份有限公司嘉義郵局96年11月16日
    嘉營字第0960101183號函附之郵政存簿儲金立帳申請書、客
    戶歷史交易清單各1 份（見警卷第32頁正面至第44頁正面）
    在卷可稽，應堪認定。
  (二)依檢察官提出之上開證據，僅有證人壬○○指述被告通知其
    提領其所有嘉義興業路郵局帳號00000000000000號帳戶內之
    款項，以清償被告積欠其弟蔡芳城之債務，然觀諸證人壬○○雖於本院審理時指稱：我曾經委託庚○○提領我帳戶內的
    款項，所以他知道我的提款卡密碼，96年間我發現我的帳戶
    提款卡及存摺不見，我去嘉義辦理掛失後2 、3 天，他才告
    訴我是他把帳戶拿去的，我們因為這個事件就分手而沒有住
    在一起，因為他有欠我弟弟蔡芳城債務，他都避不見面，我
    後來透過朋友找到他，我們就在「阿忠」（指丑○○）面前
    協調債務事宜，最後變成他欠款10萬元，之後他只透過「阿
    忠」還我2 次，每次各還1 萬元，還完後他人就不見，過沒
    多久他打電話跟我說會慢慢用匯款方式，他要還我時會打電
    話跟我講，我就去提領款項云云，惟其證述顯有下列重大瑕
    疵而不足採信，茲詳述如下：
  1.證人壬○○就發現上開郵局帳戶之提款卡及存摺不見時，是
    否已與被告分手而未住在一起一節，於本院審理時先證稱：
    我的郵局提款卡在掛失之前，我跟庚○○沒有住一起，他都
    還會來找我云云（見本院卷第91頁正面），待檢察官質以何
    以被告有機會拿到其所有之郵局提款卡後，旋改稱：我發現
    提款卡不見時，我們還有住在一起，所以他才有機會拿到我
    的提款卡，我有問他有沒有拿，他說沒有拿，所以我才去嘉
    義辦理掛失，掛失後沒幾天他才還給我，他說因為他朋友要
    匯款還給他，我說我當初有問他，他為何要騙我，就是因為
    這些事情才吵假而沒有在一起云云（見本院卷第91頁正反面
    ），證述前後不一，則證人壬○○指述其於辦理郵局存摺及
    提款卡掛失後約2 、3 日，被告有向其坦承擅自拿取該帳戶
    之存摺及提款卡等情，是否可信即屬可疑。
  2.證人壬○○固指稱其辦理郵局帳戶提款卡及存摺掛失前，被
    告已知悉其提款卡密碼一節，然就其委託被告提領款項係作
    何用途，於檢察官偵訊時證稱：我確定有跟庚○○講過我的
    提款卡密碼，因為我們2 人在一起，有時候我都要用到錢，
    我都會叫他幫我領錢，我都要匯錢回去給我媽媽，大概叫庚○○領1 、2 次，領多少我忘記了云云（見偵卷第52頁）；
    嗣於本院審理時先稱：我有繳6 期儲蓄險，也要匯款給補習
    班老師，及要匯錢給我母親，有請他幫我匯款，應該有2 、
    3 次以上，所以他知道我的提款卡密碼云云（見本院卷第89
    頁正反面），其後改稱：我曾經把提款卡密碼告訴被告，因
    我小孩有時會去玉井，我每天要上班，有時晚上他會幫我照
    顧小朋友，因為要匯錢給補習班的老師，我沒有空的話，我
    就會叫他去領，再匯給或拿給老師，有時9 千多，因為有時
    有課外輔導，有時1 萬多，1 、2 次而已，我沒有叫他匯款
    給我母親云云（見本院卷第95頁背面至第97頁正面），證述
    前後迥異。又證人壬○○就其辦理郵局帳戶提款卡及存摺掛
    失前，是否曾經提領款項一節，於本院審理時先證稱：我不
    認識李善平、王秀香、黃展文、簡良典、吳秀美、周坤慰、
    王李月嬌、黃啟汯等人，我不知道這些人為何在96年8 月10
    日、同年月13日匯款到我帳戶，掛失之前不是我領的，掛失
    之前我都沒有領過云云（見本院卷第101 頁正反面），嗣改
    稱：我這個帳戶當時開戶是1 千元，但後來又存了3 萬元，
    後來我有再存入，多少錢我忘記了，掛失之前就領了1 筆3
    萬2 千元，是在嘉義領的，我只有領1 筆，我有叫被告去領
    錢，跟我領錢不是同一天等語（見本院卷第101 頁背面至第
    102 頁正面），證述亦前後反覆。再觀諸卷附前開郵局客戶
    歷史交易清單所載，96年7 月12日辦理郵局開戶有存款1,00
    0 元，同年8 月6 日又存款30,000元，同年8 月10日，李善
    平、王秀香、黃展文、簡良典、吳秀美、周坤慰、王李月嬌
    分別匯款4,000 元、1,800 元、7,500 元、2,000 元、7,00
    0 元、1,800 元、2,000 元，同日復分別遭提領20,000元、
    5,000 元、32,000元，同年8 月13日，黃啟汯、王秀香及真
    實姓名、年籍不詳之人分別匯款4,000 元、2,000 元、2,00
    0 元，同日復遭提領8,006 元及辦理掛失，帳戶款項僅餘94
    元，則其指稱曾委託被告提領9 千元或1 萬餘元供繳交補習
    班費用之用，明顯與該客戶歷史交易清單記載96年8 月13日
    辦理掛失之前，僅有「20,000元」、「5,000 元」、「32,0
    00元」、「8,006 元」4 次提款紀錄之數額不符。況該交易
    清單既僅有證人壬○○於96年7 月12日、同年8 月6 日分別
    存款1,000 元、30,000元之紀錄，未發現有證人壬○○之其
    他存款紀錄，證人壬○○復自承不認識其他匯款之李善平等
    人，何以其於同年8 月10日得提領超過其2 次存款總額31,0
    00元之款項32,000元，甚至另行委託被告自該帳戶提領1、2
    次款項？其對該帳戶何以有超出其2 次存款總額之款項可供
    提領，竟未有任何疑惑及反應，實有悖於常情。是證人壬○○對於其郵局帳戶掛失前之存提款往來明細及流向，始終無
    法合理解釋清楚，且證述前後歧異，則其指述曾委託被告提
    領款項，被告確實知悉其帳戶提款卡密碼等情是否屬實，亦
    非無疑。
  3.證人壬○○雖指述被告以償還債務為由，通知其提領上開郵
    局帳戶之款項，然其就何時透過友人尋獲欠債之被告，與被
    告協調分10個月償還10萬元債務，及被告何時撥打電話通知
    其提領郵局帳戶之款項，以抵償債務等情，於本院審理時先
    證稱：我在提款卡辦掛失1 個月就跟庚○○徹底分手，就沒
    有住在一起，我要討錢，我找不到他，他都躲著，後來有一
    天晚上，他很不幸，剛好我朋友從那邊經過被我朋友看到，
    我朋友打電話跟我講，我人才過去那邊找他，我當面跟他要
    錢，他說他身上沒有那麼多錢，我就說好看他要找誰出來講
    ，就是今天傳的這個證人「阿忠」（指丑○○），我找他好
    幾個月云云（見本院卷第88頁背面、第90頁背面、第91頁背
    面）；又改稱：我在辦理郵局提款卡掛失之後約1 個月，我
    朋友就遇到庚○○，96年9 月、10月有多筆數千元不等金額
    的匯款，都是庚○○匯給我的云云（見本院卷第91頁背面至
    第92頁背面）；復改稱：在我辦理郵局帳戶掛失後2 個月，
    阿忠（指丑○○）與被告有協調每月要還我1 萬元，「阿忠
    」有拿1 個月的錢給我，1 個月是我去「阿忠」那邊玩賭博
    1 次，我妹去那邊玩3 次，是用抵銷的，不是按時還我的，
    不是第2 個月還我的，後來庚○○沒有照協議每月給我1萬
    元，我有跟「阿忠」說這筆錢我不要，反正他不要還就算了
    ，不要讓我碰到等語（見本院卷第97頁背面至第98頁背面）
    ，前後證述不一，且其就被告究透過丑○○清償多少債務，
    亦與證人丑○○於本院審理時證稱：庚○○欠壬○○10萬元
    ，當初有說分10期，每月還1 萬元，前3 個月庚○○有拿3
    萬元給我，透我轉交3 期給壬○○，其中1 期因為壬○○有
    欠我1 萬，所以我親自拿給壬○○有2 萬元等語（見本院卷
    第103 頁正反面、第105 頁正面至第107 頁正面）不符，則
    其證述被告通知其提領上開郵局帳戶之款項，以償還債務等
    情，是否可信即有疑義。
  4.依證人壬○○所述，其於辦理郵局帳戶提款卡及存摺之掛失
    後約1 個月，與被告分手，當時被告尚積欠10萬元之債務未
    還，復避不見面，其後透過友人找尋獲被告，被告應允每月
    透過丑○○還款1 萬元，惟被告於透過丑○○償還2 期債務
    共計2 萬元（其中1 期係以抵銷賭債方式為之）後，即以電
    話通知將積欠之款項匯入上開郵局帳戶，則推算被告通知證
    人壬○○要將積欠之款項匯入上開郵局帳戶之正確時間，應
    係於96年8 月13日證人壬○○辦理郵局帳戶之存摺及提款卡
    掛失後至少約3 個月，即約96年11月13日以後甚明。然觀諸
    前開郵局客戶歷史交易清單所載，證人壬○○於附表二編號
    一至五所示之時間即96年10月1 日起至同年月16日止，提領
    附表二各該編號所示之款項，明顯早於依其所述推算被告通
    知提領款項之時間至少1 個月以上，故其所述是否屬實，亦
    有可疑。尤其，證人壬○○於本院審理時自承96年9 、10月
    之郵局匯款均係被告所為，惟稽之前開郵局客戶歷史交易清
    單所載，自96年9 月7 日起至同年10月16日止，匯款至該帳
    戶之款項總額達110,420 元，早已超出被告尚積欠證人壬○○之債務額度8 萬元（扣除證人壬○○指認被告已透過丑○○返還2 期債務共計2 萬元），衡情被告豈有可能匯入超過
    債務額度之款項多達30,420元至該帳戶？故證人壬○○指述
    被告以清償債務為由，通知其提領帳戶內之款項一節，與常
    情不符，實難憑採。
  5.從而，證人壬○○之證述既有上開重大瑕疵，即難僅憑其證
    述遽認係被告有通知證人壬○○於附表二編號一至五所示之
    時間，提領各該編號所示之款項。
  (三)按證據與待證事實須具直接或間接推理之關係，始具備事實
    關聯性，否則即無證據能力，直接推理之關聯性固得依一般
    人通常經驗或論理法則窺見，而間接推理之關聯性，往往須
    舉證之一方說明其間推論之關係，始能認具事實關聯性（參
    照最高法院98年度臺上字第2612號、第3623號判決意旨）。
    公訴意旨雖認被告庚○○自96年1 、2 月間起，即不斷與他
    人共同從事擄鴿勒贖之犯行一節，有臺灣彰化地方法院96年
    度易字第1880號、97年度易字第893 、1096、1450號刑事判
    決4 份在卷可證，遽以推認被告有本件竊盜及恐嚇取財之犯
    行。惟觀諸上開刑事判決（見本院卷第72頁正面至第83頁正
    面），被告遭臺灣彰化地方法院判決之竊盜及恐嚇取財犯罪
    時間，為96年1 月至2 月間、96年11月間起至97年3 月19日
    止，與本件竊盜及恐嚇取財時間並未重疊，難認有推理之合
    理理由。又公訴意旨復以被告庚○○於檢察官偵訊時自承：
    我本來在家裡種植芒果，但後來欠了幾百萬的賭債及現金債
    務，所以才會於96、97年間去擄鴿勒贖等語（見偵卷第49頁
    正面）為佐證，然被告自始並未承認本件竊盜及恐嚇取財之
    犯行，顯見被告該次供述之真意，應係指其於96年1 月至2
    月間、96年11月間起至97年3 月19日止，犯上開臺灣彰化地
    方法院刑事判決犯罪事實之動機，係因積欠數百萬元之債務
    所致。倘若被告此部分之供述得作為本件起訴事實之補強證
    據，則其餘於96年、97年間發生之擄鴿勒贖案件，皆得任意
    指認被告為竊盜及恐嚇取財主嫌，如此將造成得為補強證據
    之門檻過低，是尚難認被告此部分之供述與本件起訴事實具
    有相當之關連性。
  (四)綜上所述，檢察官所指被告涉犯竊盜及恐嚇取財之犯行，無
    非係以證人壬○○指證係受被告通知提領上開郵局帳戶內之
    款項為主要論據，惟被告自始否認有指示證人壬○○提領上
    開郵局之款項，且否認有何竊盜及恐嚇取財之犯行，又證人
    壬○○之指訴有上開反覆不一、前後矛盾之重大歧異可指，
    憑信性已薄弱，被告所辯無上開犯行，非無可採。此外，復
    查無其他積極確切之補強證據，足以證明被告有竊取如附表
    一編號一至九所示被害人子○○等人所有之鴿子，或對各該
    編號所示之被害人恐嚇取財，即令被告不能為有利之反證，
    亦不能僅憑單一證人壬○○重大瑕疵之指述，遽為被告有涉
    犯竊盜及恐嚇取財罪之認定。揆諸前揭規定及判例意旨，被
    告被訴竊盜及恐嚇取財之罪均屬不能證明，應均為無罪之諭
    知。
六、應適用之法律：刑事訴訟法第301 條第1 項。
本案經檢察官魏偕到庭執行職務。
中    華    民    國    98    年    12    月    31    日
            刑事第六庭  審判長法  官  廖國勝
                              法  官  陳佩怡
                              法  官  黃楹榆
以上正本證明與原本無異。
如不服本判決應於收受判決後10日內向本院提出上訴書狀，並應
敘述具體理由；其未敘述上訴理由者，應於上訴期間屆滿後20日
內向本院補提理由書（均須按他造當事人之人數附繕本）。「切
勿逕送上級法院」。
                              書記官  李雅怡
中    華    民    國    98    年    12    月    31    日
附表一：
┌──┬───┬──────┬────┬──────────┐
│編號│被害人│恐嚇時間    │被竊之鴿│匯款金額            │
│    │      │            │子數量  │                    │
├──┼───┼──────┼────┼──────────┤
│ 1  │子○○│96年9月21日 │1隻     │ 2,000元            │
├──┼───┼──────┼────┼──────────┤
│ 2  │乙○○│96年9月28日 │1隻     │ 2,000元            │
├──┼───┼──────┼────┼──────────┤
│ 3  │丙○○│96年10月2日 │2隻     │ 5,000元            │
├──┼───┼──────┼────┼──────────┤
│ 4  │癸○○│96年10月2日 │2隻     │ 4,000元            │
├──┼───┼──────┼────┼──────────┤
│ 5  │戊○○│96年10月5日 │1隻     │ 2,500元            │
├──┼───┼──────┼────┼──────────┤
│ 6  │丁○○│96年10月5日 │1隻     │2,000 元（起訴書誤載│
│    │      │            │        │為2,200 元）        │
├──┼───┼──────┼────┼──────────┤
│ 7  │己○○│96年10月15日│4隻     │ 8,800元            │
├──┼───┼──────┼────┼──────────┤
│ 8  │辛○○│96年10月16日│1隻     │ 2,500元            │
├──┼───┼──────┼────┼──────────┤
│ 9  │甲○○│96年10月16日│1隻     │ 20元               │
└──┴───┴──────┴────┴──────────┘
附表二：
┌──┬──────┬────┐
│編號│提領時間    │提領金額│
├──┼──────┼────┤
│ 1  │96年10月1日 │12,000元│
├──┼──────┼────┤
│ 2  │96年10月2日 │15,000元│
├──┼──────┼────┤
│ 3  │96年10月5日 │20,000元│
├──┼──────┼────┤
│ 4  │96年10月15日│10,000元│
├──┼──────┼────┤
│ 5  │96年10月16日│10,000元│
└──┴──────┴────┘

司法院資訊處製作；財團法人民間司法改革基金會備份。
